臺灣高等法院臺中分院民事判決　　　　　 95年度上字第294號
上　訴　人　乙○○
被 上訴 人　丙○○
　　　　　　丁○○
兼上二人共同
訴訟代理人　戊○○
上列當事人間請求返還不當得利事件，上訴人對於中華民國95年
6月27日臺灣南投地方法院第一審判決（94年度訴字第495號），
提起上訴，本院於96年4月24日言詞辯論終結，判決如下：
    主  文
上訴駁回。
第二審訴訟費用由上訴人負擔。
    事實及理由
一、判決書內應記載之事實，得引用第一審判決，當事人提出新
    攻擊防禦方法者，應併記載之。判決書內應記載之理由，如
    第二審關於攻擊或防禦方法之意見及法律上之意見與第一審
    判決相同者，得引用之；如有不同者，應另行記載，關於當
    事人提出新攻擊或防禦方法之意見，應併記載之。民事訴訟
    法第454條定有明文。經查，本件上訴人在第一審先位聲明
    主張被上訴人等有民法第92條第1項，因詐欺而使上訴人為
    意思表示，經上訴人撤銷，而依不當得利之法律關係，請求
    被上訴人三人應連帶給付上訴人所交付之1,771,154元（新
    台幣以下同）及遲延利息。另主張依民法第259條第2款之規
    定，因契約解除，雙方當事人應回復原狀，備位聲明請求被
    上訴人應將上訴人所給付之墊款1,471,154元及保管款30萬
    元，合計1,771,154元及遲延利息，返還上訴人。原審法院
    經調查行言詞辯論後，斟酌全部辯論意旨，認為上訴人之請
    求全部均無理由而判決駁回上訴人之訴。已分別就兩造提出
    之攻擊及防禦方法之意見及法律上之意見，詳為敘述，本院
    認其認事用法均無不當，茲引用之（詳如附件）。
二、上訴人提起上訴，其理由均不能成立，茲分述如下：
  1.上訴人主張：民國93年10月1日與被上訴人丙○○簽訂，將
    其經營之汾洋室內游泳池（以下稱游泳池）經營權讓渡予上
    訴人，上訴人於簽署後為使原已遭斷水斷電無法營運之游泳
    池恢復，故繳付水電等所需之費用共計191,157元，孰料被
    上訴人卻未經上訴人同意，於同年月13日逕與出租人解約，
    顯有以詐術使上訴人繳付上開費用之行為，原審法院未與審
    酌，自有未當。經查，上訴人在原審一再主張被上訴人丙○
    ○向其詐取近二十萬元，其後其訴訟代理人始陳稱係上訴人
    於丙○○告知游泳池尚欠繳水電費近20萬元，上訴人為使其
    得以營運而自行代繳等情，原審採信其訴訟代理人之陳述。
    （見原審判決30頁）而據被上訴人丙○○在本院陳稱當時立
    該讓渡書之本意，在使上訴人得以向地主洽讓承租事宜，但
    地主不願租與上訴人，執意由丙○○之家族承租，較有保障
    ，至於上訴人去繳水電費之事，並不是被上訴人丙○○要他
    去繳的，被上訴人丙○○也未經手任何金錢等語。被上訴人
    丙○○之上開陳述，業經游泳池實際出租人甲○○在本院證
    實在卷，且甲○○更證稱，其與戊○○簽約（實際簽約人為
    戊○○，名義人為丁○○）時，有向上訴人乙○○說明，如
    要經營游泳池，要與丁○○他們談，故乙○○對於丁○○已
    與地主簽約一事，應該知情。而上訴人就此證言亦不爭執，
    並稱其有向甲○○說已先付320萬元，而甲○○亦向丙○○
    說要負責將上訴人已付之款返還等語。甲○○對此陳稱，當
    初丙○○較喜歡由上訴人乙○○接手，但伊認為如果丙○○
    的父親（戊○○）要接，應該由他父親接比較好，這樣也比
    較有保障，如果乙○○想要經營，應與戊○○去談，伊只能
    出租給一個人，簽約時有向戊○○表示，如果乙○○有代付
    的錢，照道理戊○○要負責，如有合夥，要算入合夥股金，
    如果不合夥，要負責返還等語。（詳見本院96年3月8日準備
    程序證人甲○○之筆錄）上訴人並不否認本項19萬多元之代
    付款，並非丙○○要其支付，而係其簽讓渡書後，發現水、
    電、瓦斯均被停掉，非先代繳，無法恢復供水、供電及供給
    瓦斯，游泳池即無法營業，因而予以代繳。就此情形，上訴
    人指稱丙○○施詐術使其代付上開費用，自屬無據。
  2.上訴人復以：被上訴人丙○○於93年10月13日與出租人解約
    後，轉由其弟丁○○與出租人簽訂租約，當時出租人甲○○
    先生曾要求被上訴人須負擔原由上訴人所代繳之前揭費用，
    並說被上訴人丁○○可與上訴人合股，否則應返還上開款項
    予上訴人，故系爭契約內雖未載明，然本件出租人甲○○先
    生可以加以證明上揭情形，原審法院僅憑被上訴人之否認及
    以系爭契約逕認定，卻未查證及探究當事人之真意，亦有未
    當之處，且被上訴人否認上揭事實，更見其確有詐欺上訴人
    之嫌等語。然查，如上所述，出租人甲○○不願與上訴人簽
    約，而與戊○○簽約，目的在求自己利益之獲得保障，因為
    前承租人丙○○已無法繼續營業，而其家屬（即丙○○之父
    戊○○）有意承接，則甲○○考慮與戊○○簽約，則丙○○
    前所欠的租金較有可能收取而與戊○○簽約，此為出租人甲
    ○○之考量，與被上訴人無關。至於出名簽約之人為丁○○
    ，非戊○○，係因戊○○可當承租名義人丁○○之連帶保證
    人，須負連帶責任，契約書亦確屬如此。且丁○○為學校之
    體育老師，對出租人而言，亦屬權益保障之考量，並無不當
    之處，且與房屋租賃契約書之內容相符，自堪信為真實。至
    於出租人甲○○曾對承租人戊○○表示，上訴人乙○○代付
    的錢，如有合夥，應列入合夥出資，如未合夥應負責返還等
    情，業經證人甲○○證實。而上訴人確有與戊○○訂立合股
    經營契約書，則有關上訴人已代繳代付之各項費用，是否應
    列入合顆之出資，此為上訴人與戊○○之合夥股金計算之問
    題，亦不能因此即認被上訴人等有詐欺使上訴人為意思表示
    。上訴人之此項主張亦屬無據。
  3.上訴人復以：被上訴人於原審法院自承簽定系爭契約當時之
    經營者為戊○○，既若如此，為何出租人卻與非經營者丁○
    ○簽訂租約顯見出租人亦認定其父子三人仍為一體，不可分
    割故也，況由系爭契約第五條載有每月盈餘須先繳付被上訴
    人所需繳交之租金，且每月之利潤，需先扣除被上訴人每月
    之租金，及先前丙○○積欠出租人之欠款，豈能謂系爭契約
    與被上訴人丙○○及丁○○無涉？自不能因丁○○未簽約，
    即認定其非隱名合夥人，由以其為系爭泳池之承租人，豈能
    置身事外，原審法院未見於此，實有違誤等語。然查，如上
    所述，出租人甲○○為自身利益考量而不願直接與上訴人簽
    約，而與戊○○簽約，而承租名義人為丁○○，戊○○為承
    租人丁○○之連帶保證人，不能置身度外，而實際經營人為
    戊○○，丁○○並未到場，且於上訴人與戊○○簽訂合股經
    營契約書時，丁○○亦未到場，為上訴人所明知，則戊○○
    與上訴人簽約合股經營，自難指為有何不當。又合股經營契
    約書訂明，每月盈餘存入丁○○之甲存帳戶，並優先清償丙
    ○○所欠債務，亦為上訴人心甘情願所立之契約書內容，上
    訴人事後再指為不當，自難認為有據。至於隱名合夥，依民
    法第700條之規定，係謂當事人約定，一方對於他方所經營
    之事業出資，而分受其營業所生之利益，及分擔其所生之損
    失之契約。本件被上訴人丙○○、丁○○與戊○○之間，除
    上述之父子、兄弟關係，丙○○原承租之游泳池經營不善，
    由戊○○以丁○○之名義與地主訂約承租，戊○○為連帶保
    證人，而由戊○○負責經營之外，並無證據證明其等間有合
    於隱名合夥之條件，上訴人指為彼等間有隱名合夥，亦未舉
    證
中　　華　　民　　國　　96　　年　　5 　　月　　8 　　日
                  民事第三庭    審判長法　官
                                      法　官
                                      法　官
                                      書記官茆亞民
中　　華　　民　　國　　96　　年　　5 　　月　　8 　　日
